【裁判字號】    98,上訴,1447
【裁判日期】    980527
【裁判案由】    毒品危害防制條例
【裁判全文】
臺灣高等法院刑事判決                98年度上訴字第1447號
上  訴  人
即  被  告  甲○○
上列上訴人因違反毒品危害防制條例案件，不服台灣士林地方法
院九十八年度審訴字第四十三號，中華民國九十八年二月十九日
第一審判決（起訴案號：台灣士林地方法院檢察署九十七年度毒
偵字第二○三一號），提起上訴，本院判決如下：
    主  文
上訴駁回。
    理  由
一、按不服地方法院之第一審判決而上訴者，應向管轄第二審之
    高等法院為之。上訴書狀應敘述具體理由。上訴書狀未敘述
    上訴理由者，應於上訴期間屆滿後二十日內補提理由書於原
    審法院，逾期未補提者，原審法院應定期間先命補正。第二
    審法院認為上訴書狀未敘述理由或上訴有第三百六十二條前
    段之情形者，應以判決駁回之，但其情形可以補正而未經原
    審法院命其補正者，審判長應定期間先命補正。刑事訴訟法
    第三百六十一條、第三百六十七條，分別定有明文。所謂不
    服第一審判決之具體理由，係指依據卷內訴訟資料，具體指
    摘第一審判決關於認定事實、適用法律及量刑等項，有違法
    或不當之情形而言，此為提起第二審上訴之法定要件。倘上
    訴人之上訴書狀或補提之上訴理由書，雖有敘述上訴理由，
    惟並未具體敘述第一審判決有上述違法、不當情形，即與未
    敘述具體理由無異，所為上訴，即不符合上訴之法定要件。
二、本件上訴人即被告甲○○不服原判決，提起上訴，上訴書理
    由略以：「…(一)被告於民國九十七年九月十九日，在台北縣
    三芝鄉後厝村北勢子四十五之二十三號前為警緝獲，由於被
    告當時是因另案被通緝，在警尚未發覺有任何犯罪之證據情
    況下，就先自動向警察自首有施用毒品之行為…刑法第六十
    二條對於未發覺之罪自首而受裁判者得減輕其刑，卻未被警
    接受自首要件…依照經驗法則，在犯罪行為人尚未被發覺任
    何具體證據均會否認有失用毒品之行為，望鈞院查閱本案警
    詢、偵查都已經坦承有施用毒品，如依照經驗法則根本不合
    ，由此即可證明被告所陳才是事實真相。應符合刑法第六十
    二條對於未發覺之罪自首而受裁判者得減輕其刑規定，並應
    用刑法第五十九條犯罪之情況可憫恕，認科以最低度刑仍嫌
    過重者，得酌量減輕其刑。(二)被告只是單純施用毒品，並沒
    有所謂犯罪目的及手段可言，只因當時經不起友人再三誘惑
    才會再施用毒品，這乃屬於傷害自身健康，又被告案後就自
    行坦承一切犯意，並且一切配合原審有利於調查及釐清事實
    ，在在展現懺悔之心，態度方面非常謙虛尚屬良好，就上揭
    所述，被告應符合刑法第五十七條其他事項，爰請能重新慎
    重審酌科刑部分。(三)政府目前正在提倡減害計畫，並成立毒
    品防制中心，就是要杜絕毒品患（氾）濫情況，也以替代療
    法治療有毒癮者防制再有施用毒品之傾向，以高科技醫療設
    施戒除毒癮，並且給予吸毒者一次自新的機會，現被告在家
    庭及生活狀況方面尚屬良好狀況，又需扶養年幼的稚女及負
    擔家中一切生計，所犯又不是故意犯罪，依照上揭所言，被
    告也符合緩刑要件，爰請能賜用刑法第七十四條認以暫不執
    行為適當者，又未曾因故意犯罪受有期徒刑以上刑之宣告者
    ，如宣告緩刑得斟酌情形命犯罪人遵守各款事項第五款向指
    定之公益團體、地方自治團體或社區提供之義務勞務，第六
    款接受戒除毒癮治療，精神治療心理輔導或其他適當處遇措
    施，致請啟用緩刑條文刑法第七十四條各項款事項賜予上訴
    人接受正規醫療設施治療毒癮並戒除毒癮給上訴人有所警惕
    之處分。(四)被告所犯之罪尚屬無心之過及有懺悔改過之心，
    又於警詢中業已自行向承辦警察自首有施用毒品，更在原審
    準備程序及審理時也均坦承不諱，態度也屬良好，然原審並
    沒有就科刑部分衡量清楚，就以被告前科業已有先入為主之
    主觀，論斷科刑，顯未考量被告犯罪後之行為及態度，至此
    不服原審刑事判決並提上訴。俾望鈞院能在權力範圍內賜予
    刑法第五十七、五十九、六十二條及第七十四條第一、二項
    五、六款宣告緩刑，給予被告能在正規醫療健全的程序中接
    受治療毒癮…以脫離毒海深淵，卑微懇求，鈞院能憫恕被告
    ，給予一個重新改過的機會，重新考慮審酌科刑，如所願無
    任感禱，並以符法紀…」等語。
三、經查：
  (一)被告前於八十七年間因施用毒品，經台灣板橋地方法院裁定
    送觀察、勒戒後，認有繼續施用毒品傾向，經同院裁定送強
    制戒治後，八十八年三月三十一日停止戒治出所，於八十八
    年九月二十四日強制戒治期滿未經撤銷，視為執行完畢；又
    因施用毒品，經台灣板橋地方法院裁定送強制戒治後，於八
    十九年六月二十二日執行完畢出所；再於九十四年間，因施
    用毒品，並經台灣台北地方法院於九十四年十二月二十二日
    以九十四年度訴字第一一六○號判決處有期徒刑六月確定，
    於九十五年十一月二十日易科罰金執行完畢；於九十六年間
    ，因施用第一級毒品，經台灣板橋地方法院於九十六年十一
    月十二日以九十六年訴字第二九三七號判決處有期徒刑一年
    ，減刑為有期徒刑六月確定，於九十七年九月二十日緝獲到
    案送監執行（九十八年三月二十日徒刑執行完畢出監）。詎
    其猶不知悔改，基於施用第一級毒品海洛因之犯意，於九十
    七年九月十九日下午三時至四時許，在台北市士林區劍潭捷
    運站附近某工地廁所內，以將海洛因與礦泉水置於注射針筒
    內施打手肘之方法，施用第一級毒品海洛因一次。嗣其因前
    揭經判處有期徒刑六月確定之毒品案件，未到案執行，為台
    灣板橋地方法院檢察署發布通緝，於翌日（九十七年九月二
    十日）上午十一時許，在台北縣三芝鄉後厝村北勢子四十五
    之二十三號前為警緝獲，自其身上扣得其所有，於前揭、地
    施打海洛因所用之注射針筒及吸管（內有海洛因殘渣）各一
    支，為警懷疑施用第一級毒品，警方遂對其採尿送驗，驗有
    嗎啡陽性反應，因而查獲上情等事實，已據被告於警詢、偵
    查及原審準備程序、審判程序均供承不諱，被告上開為警查
    獲時所採取之尿液，送檢驗結果，其尿液中呈現嗎啡藥物陽
    性反應，此有台灣檢驗科技股份有限公司濫用藥物檢驗報告
    在卷可稽（九十七年度毒偵字第二○三一號卷第二十八頁）
    ，足見被告之自白與事實相符，足堪採信。原審依被告於準
    備程序中之有罪陳述，適用簡式審判程序，認被告涉犯施用
    第一級毒品罪證明確，適用毒品危害防制條例第十條第一項
    、刑法第十一條前段、第四十七條第一項，及審酌被告曾有
    施用毒品之前科，經觀察勒戒及強制戒治程序，仍無法戒除
    毒癮，復又觸犯本件犯行，顯示其無戒絕之決心，又本件被
    告僅施用毒品一次，雖傷害自身健康，惟所生危害非鉅，被
    告犯後已坦承犯行，態度尚屬良好及原審檢察官求處有期徒
    刑九月等一切情狀，量處有期徒刑九月；扣案之注射針筒及
    吸管各一支，為被告所有供施用第一級毒品海洛因犯罪所用
    之物，已據被告於原審審理中供承明確（原審卷第三十一頁
    ），均依刑法第三十八條第一項第二款宣告沒收。從形式審
    查，其認事用法，並未違反法令，或悖離經驗法則、論理法
    則，量刑亦屬允當。
  (二)被告於上訴理由狀雖辯稱：當時是因另案被通緝，在警尚未
    發覺有任何犯罪之證據情況下，就先自動向警察自首有施用
    毒品之行為…云云，請求依自首之規定減輕其刑，酌量減輕
    其刑。按對於未發覺之罪自首而受裁判者，得減輕其刑，刑
    法第六十二條前段固有明文，惟刑法第六十二條所謂發覺，
    固非以有偵查犯罪權之機關或人員確知其人犯罪無誤為必要
    ，而於對其發生嫌疑時，即得謂為已發覺（最高法院七十二
    年度台上第六四一號判例意旨參照）。本件被告於警詢、偵
    查及原審，均未主張其屬自首，而本件被告前因施用第一級
    毒品，經判處有期徒刑六月確定，嗣經執行檢察官通知未到
    案執行，遭台灣板橋地方法院檢察署通緝，於九十七年九月
    二十日中午十二時許，在台北縣三芝鄉後厝村北勢子、淺水
    灣路口為警緝捕，並自其身上出示之物品中發現施打第一級
    毒品海洛因所用之注射針筒、吸管各一支，此有台北縣政府
    警察局淡水分局搜索扣押筆錄、扣押物品目錄表、扣押物品
    收據、查扣物品照片（九十七年度偵字第二○三一號卷第八
    頁至第十一頁、第十二頁）可稽，警方並經被告同意採集其
    尿液送驗，依此情形，顯然警察在未詢問被告之前因已有客
    觀事證足認被告有施用毒品嫌疑，屬已發覺之犯罪，且被告
    於九十七年九月二十日偵查時亦供稱：「我是吸食海洛因被
    查獲」（同前偵查卷第二十三頁），則被告所為，不符自首
    規定。何況刑法第六十二條自首規定，業已修正為得減輕而
    非必須減輕其刑，屬原審法院得依職權自由裁量之事項，原
    審未依該條規定減輕其刑，亦不得執以指摘而資為合法之上
    訴理由。
  (三)按量刑之輕重及應否宣告緩刑，係屬事實審法院得依職權自
    由裁量之事項，茍於量刑時，已依行為人之責任為基礎，並
    斟酌刑法第五十七條各款所列情狀，而未逾越法定範圍，又
    未濫用其職權，即不得遽指為違法；又刑法第五十九條之酌
    量減輕其刑，必於犯罪之情狀，在客觀上足以引起一般同情
    ，認為即予宣告法定低度刑期，猶嫌過重者，始有其適用（
    最高法院五十一年台上字第八九九號判例意旨參照）。本件
    原判決於量刑時業已依刑法第五十七條規定審酌被告相關一
    切情狀，均如前述，既未逾越法定刑度，亦未濫用自由裁量
    之權限，被告上訴所稱「…上訴人只是單純施用毒品，並沒
    有所謂犯罪目的及手段可言，只因當時經不起友人再三誘惑
    才會再施用毒品，這乃屬於傷害自身健康，又上訴人案後就
    自行坦承一切犯意，並且一切配合原審有利於調查及釐清事
    實，在在展現懺悔之心，態度方面非常謙虛尚屬良好」、「
    上訴人在家庭及生活狀況方面尚屬良好狀況，又需扶養年幼
    的稚女及負擔家中一切生計，所犯之刑責又不是故意犯罪」
    、「上訴人所犯之罪尚屬無心之過及有懺悔改過之心，又於
    警訊中業已自行向承辦警察自首有施用毒品，更在原審準備
    程序及審理時也均坦承不會，態度也屬良好…」等語，皆不
    屬被告於犯罪之情狀，在客觀上足以引起一般同情，認為即
    予宣告法定低度刑期，猶嫌過重之具體事由，僅可為法定刑
    內科刑輕重之標準，不得據為酌量減輕之理由。又審酌被告
    施用毒品，對個人身心戕害甚鉅，且有如事實欄所述多次毒
    品前案，竟仍再犯本件施用毒品犯行，實無可取，顯見其戒
    毒意志不堅等情，且被告因施用毒品，經台灣台北地方法院
    於九十四年十二月二十二日以九十四年度訴字第一一六○號
    判決處有期徒刑六月確定，於九十五年十一月二十日易科罰
    金執行完畢，有本院被告前案紀錄表可稽，其係於五年內再
    犯本件法定本刑有期徒刑六月以上五年以下之施用第一級毒
    品罪，不符宣告緩刑要件，是原審據此量刑未為緩刑之宣告
    ，堪稱適法妥適。被告上訴既未對卷內既有訴訟資料或提出
    新事證，指摘或表明原審判決有何採證認事、用法或量刑等
    足以影響判決本旨之不當或違法，構成應撤銷之具體事由。
    則本件上訴不合上訴之法定要件，應予駁回，並不經言詞辯
    論為之。
四、依刑事訴訟法第三百六十七條前段、第三百七十二條，判決
    如主文。
中    華    民    國    98    年    5     月    27    日
            刑事第十三庭  審判長法  官   曾德水
                                法  官   趙文卿
                                法  官   林婷立
以上正本證明與原本無異。
如不服本判決，應於收受送達後10日內向本院提出上訴書狀，其
未敘述上訴之理由者並得於提起上訴後10日內向本院補提理由書
（均須按他造當事人之人數附繕本）「切勿逕送上級法院」。
                                書記官   王增華
中    華    民    國    98    年    6     月    1     日
附錄：本案論罪科刑法條全文
毒品危害防制條例第十條
施用第一級毒品者，處六月以上五年以下有期徒刑。
施用第二級毒品者，處三年以下有期徒刑。


司法院資訊處製作；財團法人民間司法改革基金會備份。
